行　政　法　院　判　決　　　　　　　　　　　　　八十八年度判字第四一六○號
　　原　　　告　環亞大飯店股份有限公司
　　代　表　人　乙○○
　　訴訟代理人　甲○○
　　被　　　告　財政部臺北市國稅局
　　訴訟代理人　劉喜本
右當事人間因營利事業所得稅事件，原告不服行政院中華民國八十七年九月十七日台
八十七訴字第四五三五九號再訴願決定，提起行政訴訟，本院判決如左︰
　　主  文
原告之訴駁回。
　　事  實
緣原告民國（下同）八十三年度營利事業所得稅結算申報，關於其他費用、其他收入
及利息支出部分，不服被告初查核定，申經復查結果，除准予追認其他費用新台幣（
下同）一三六、四七二元，追減其他收入七、七八六元外，其餘未准變更。原告不服
，就其他費用及利息支出部分，提起訴願、再訴願，遞遭決定駁回，乃提起行政訴訟
。茲摘兩造訴辯意旨於次：
原告起訴意旨略謂︰壹、關於其他費用部分：一、原告八十三年度營利事業所得稅結
算申報原列報其他費用五四、○二九、○八五元，其中三、六八○、七一九元，以顧
客贈品費之科目列帳，被告核定認屬交際費性質，予以轉列交際費項下，因交際費已
達可列支之最高限額，致轉入數全遭剔除；原告乃提出復查請予追認，經復查決定除
其中名片夾九五、二三八元、笛子七、九○○元、大尖帽三三、三三四元，合計一三
六、四七二元，屬廣告性質，准予追認，其餘三、五四四、二四七元乃認屬業務上直
接支付之交際應酬費用而非屬對不特定個人之廣告費支出，原核定轉交際費項下查核
，尚無不合，乃不予追認，原告經依法提起訴願、再訴願，仍維持原處分，爰依法提
出行政訴訟。二、原告其他費用中顧客贈品費之性質，係包括新航及馬航等長期客戶
或年節如中秋、新年、聖誕節等，以水果、糕點等置於套房內作為迎賓接風或慶祝特
殊節日等供客人取用，此乃一般國際觀光旅館飯店之通例及旅館業經營上提升服務品
質之作風，其支出如同客房內之茶包、咖啡包等客房住宿之必要成本支出。三、交際
應酬費用之定義，依據行為時所得稅法第三十七條之規定：「以供給勞務或信用為業
者：以成立交易為目的，於成立交易時直接所支付之交際應酬費用」；故原告以水果
糕點等置於套房內作為迎賓接風或慶祝特殊節日等供客人取用之支出，並非以成立交
易為目的，而係交易成立後之行為，故原告帳上所列顧客贈品費並非所得稅法所稱之
交際費。況且招待之對象係來飯店住宿之新航、馬航之空服員、機師及旅行團之團員
或長期客戶之出差員工等，有無水果、糕點並不影響其是否住宿之決定權，故應不屬
於交際費之性質。若要歸屬所得稅法所稱之交際費，則其交際對象應為航空公司處理
空服員機師住宿之業務人員、代理旅行團辦理住宿之旅行社職員、長期客戶辦理訂房
之業務人員，此等人員才有權選擇住宿之飯店，對此等人員之招待方屬以成立交易為
目的，其支出方屬交際費之範籌。四、綜上所述，被告將原告全部之顧客贈品費三、
五四四、二四七元轉列交際費，顯屬不當，應予撤銷原處分，另為適法之處分。貳、
關於利息支出部分：一、原告原申報利息支出二九九、七七四、三二九元應全數認列
。二、按原告出售土地予李天國、謝立業及交通飯店，雖未依合約所訂日期收取土地
款，然其性質與貸出款項性質不同，因原告出售土地其總價款較鉅，因此合約所訂付
款期限較長，且合約約定款項全部付清時土地所有權才移轉，買方雖有遲延付款之情
事，惟原告並非不催收運用，而係金額較鉅催收較不容易，且經催收部分土地款業已
於八十三年底前如約收齊，故被告將土地交易所產生之應收款視同貸出款項，而適用
行為時查核準則第九十七條第十一款規定「營業人一方面借入款項支付利息，一方面
貸出款項並不收取利息或收取利息低於所支付之利息者，對於相當於該貸出款項支付
之利息或其差額，不予認定。」，顯然不適法；倘若可以適用，則銷貨之應收帳款、
應收票據及催收款項，其逾期未收部分是否也適用查核準則第九十七條第十一款規定
，視同貸出款項予以設算利息﹖更何況銷貨行為，其貨物已交買受人，所有權業已移
轉，並無本條文之適用，而原告出售土地，所有權尚未移轉，更應無適用本條文之道
理。三、再訴願決定謂「原處分機關初查，以再訴願人本年度應收土地款不予催收，
卻向金融機構借款，支付鉅額利息．．．」，其立論顯然無據。查企業經營向以舉債
經營，可達節稅之目的，為眾所週知並為法所允許之行為；而原告向金融機構借款，
支付利息顯與出售土地應收土地款遲延收回並無直接對等之關係存在，因原告經營旅
館業，硬體及軟體建設投入大量資金，故除自有資金外，歷年來均有鉅額之金融機構
貸款，而該等貸款並非因應收土地款遲延收回而向銀行借款，因此被告以原告「應收
土地款不予催收，卻向金融機構借款，支付鉅額利息」，以應收土地款遲延未催收與
借款兩者有絕對對等關係之理由，剔除原告利息支出，顯然不當。再者，如依據被告
之論調「原告應收土地款如依約定期限收取運用，自可減少向金融機構借款，以減少
利息支出，縱貸予他人或寄存銀行亦可收取利息」，則是否建議所有企業出清存貨、
變賣固定資產，自可減少向金融機構借款，除可免除利息負擔外，並可產生利息收入
﹖故被告之論調，顯屬無理。四、再訴願決定又稱「買賣契約書對遲延給付亦無加計
利息之約定」，查合約之訂定係本諸雙方之自由意願，法令並無遲延付款應加計利息
之強制規定，故被告以買賣契約書未對遲延給付無加計利息之理由，予以強制設算利
息，顯然違反法令之規定，且依據合約規定，原告實際上並無該項利息收入，被告以
原告無法獲得之收入，強制設算所得，顯屬無理。五、綜上所述，被告將原告應收土
地款設算利息支出五、九六八、七○五元，並自利息支出項下剔除，不予認列，顯屬
不當，應予撤銷原處分，另為適法之處分等語。
被告答辯意旨略稱︰一、關於其他費用部分：（一）按「費用及損失，其列支之科目
混雜者，應按其性質分別查核。」「屬於交際性質之餽贈支出，仍以交際費認定。」
為行為時營利事業所得稅查核準則（以下簡稱查核準則）第六十五條及第八十條第三
款所明定。（二）原告本期列報其他費用五四、○二九、○八五元，被告原核定以其
中三、六八○、七一九元為顧客贈品費，屬交際費性質，應轉列交際費項下，惟因交
際費已按最高限額申報，乃予以剔除。原告以其於旅客辦理住宿手續時，以水果或雞
尾酒作為迎賓接風，及以水果、糕點置於套房內免費招待住宿客人取用，此乃一般國
際觀光飯店之通例，其中招待新航及馬航空服員之水果、糕點，係與長期客戶所簽訂
之餐飲住宿合約中約定應提供之服務事項，並非對特定對象之交際應酬費用；另贈送
名片夾、大尖帽及笛子等物品，係屬廣告性質，請准認列云云，申經復查結果，以其
他費用中三、五四四、二四七元係招待空服員水果、糕點及酒席贈酒等之費用，為業
務上直接支付之交際應酬費用，非屬對不特定個人之廣告費支出，被告原核定將之轉
列交際費項下查核，並無不合，惟名片夾九五、二三八元，笛子七、九○○元，大尖
帽三三、三三四元，共計一三六、四七二元，屬廣告費性質，乃准予追認。原告以其
他費用中三、五四四、二四七元，雖名為顧客贈品費，實屬廣告費性質，招待新航、
馬航空服員之水果、糕點係與長期客戶所簽訂之餐飲住宿合約中約定應提供之服務事
項，係一般客房住宿業務必要消耗之支出云云，訴經財政部訴願決定除持與被告相同
之論見外，並以系爭其他費用三、五四四、二四七元，係贈送水果、糕點招待新航、
馬航空服員，酒席贈酒，贈送喜宴客人全程錄影帶，中秋贈送及總裁結婚喜宴贈送香
檳杯等之費用，有帳冊及會計師工作底稿等影本附卷可稽，均屬對顧客之餽贈，為業
務上直接支付之交際應酬費用，非屬廣告費支出，要不能以其係事先與馬航約定為提
供服務項目，而改變其為交際費之實質，被告予以轉列交際費核認，並無不合，所訴
核不足採，遂駁回其訴願，經核並無不妥。又原告請求准予認列招待新航、馬航空服
員水果、糕點之費用一、三○三、五七三元，亦經再訴願決定駁回，經核亦無不妥。
茲原告復執前詞爭執，仍難認為有理由。二、關於利息支出部分：（一）按營業人一
方面借入款項支付利息，一方面貸出款項並不收取利息或收取利息低於所支付之利息
者，對於相當於該貸出款項支付之利息或其差額，不予認定，為行為時查核準則第九
十七條第十一款所明定。（二）原告本期列報利息支出二九九、七七四、三二二元，
被告原核定，以原告本年度應收土地款八○四、九八六、五六○元不予催收，卻向金
融機構借款，支付鉅額利息，乃就其出售予李天國二筆、謝立業及交通大飯店各一筆
等四筆土地，按買賣契約書所訂收款日及收款金額與實際收款日及收款金額，以其日
數換算出積數，設算利息五、九六八、七○五元，自利息支出項下減除，核定利息支
出為二九三、八○五、六一七元。原告以其未如期收取應收土地款，並無貸出款項之
情事，未收取應收款項與貸出款項顯然不同，無查核準則第九十七條第十一款規定之
適用；又其八十二年度之應收土地款雖有部分未如約收齊，然已於八十三年度積極催
收，至八十三年十二月三十一日止，李天國、謝立業及交通大飯店等之收款金額已超
過合約約定至八十三年度之應收款數，請予重行查核，免予設算利息云云，申經復查
結果，以原告於八十至八十三年間出售其所有坐落台北縣金山鄉及貢寮鄉之土地七筆
，買賣契約書所訂付款期限多在三年以上，依其會計師八十五年六月四日補充說明書
第二點及工作底稿可知，其實際收取土地價款之期限及數額與契約書並不一致，且買
賣契約書對遲延給付亦無加計利息之約定。原告遲不催收系爭土地款，價款收訖之土
地亦不催告辦理所有權移轉登記，有悖常情，而屬資金調度之安排，原告有應收未收
土地款高達八億餘元，關於買受人未依約定期限支付部分不催收運用，而任其遲延，
遲延亦不予加計利息且無罰則，卻向金融機構鉅額借款，支付利息費用近四億元，被
告原核定依據行為時查核準則第九十七條第十一款規定設算利息，自利息支出項下減
除，尚無不合。再者，原告應收土地款如依約定期限收取運用，自可減少向金融機構
借款，以減少利息支出，縱貸予他人或寄存銀行亦可收取利息，所稱未收取應收款項
與貸出款項不同，不應設算利息一節，自不足採。至部分土地款已於八十三年十二月
三十一日如約收齊，與本案設算利息收入期間並不重複，自不生影響。原告以被告將
未收取應收款項視為貸出款項，適用查核準則第九十七條第十一款規定，並無法令依
據云云，訴經財政部訴願決定除持與被告相同之論見外，並以原告八十至八十三年度
出售土地予李天國、謝立業及交通大飯店，惟未依買賣契約書所訂收款日及收款金額
收取土地款，而買賣契約書對遲延給付亦無加計利息之約定，原告對應收土地款遲不
催收運用，卻向金融機構借款，支付鉅額利息費用，實質上系爭應收土地款已與貸出
款無異，被告原核定依行為時查核準則第九十七條第十一款規定設算利息，自利息支
出項下減除，並無違誤，遂駁回其訴願，經核並無不妥。茲原告復執前詞爭執，仍難
認為有理由。綜上論述：原處分及所為復查、訴願、再訴願決定並無違誤，請判決駁
回原告之訴等語。
　　理  由
本件原告訴訟事項有其他費用及利息支出兩部分，茲分別論述之。
甲、關於其他費用部分：按「費用及損失、其列支之科目混什者，應按其性質分別查
核。」「屬於交際性質之餽贈支出，仍以交際費認定」，為營利事業所得稅查核準則
第六十五條及第八十條第三款所規定。本件原告八十三年度營利事業所得稅結算申報
，列報其他費用五四、○二九、○八五元，被告初查以其中三、六八○、七一九元為
顧客贈品費，屬交際性質，乃予轉列交際費項下查核，因交際費已按最高額申報，致
轉入形同剔除。原告申請復查，被告復查結果將其中大尖帽、名片夾等計一三六、四
七二元，有廣告費性質，予以追認外，其餘三、五四四、二四七元則不予變更。以上
乃兩造不爭事實。查上開三、五四四、二四七元之贈品費係為招待旅客及空服員水果
、糕點及酒席等支出，為原告所承認，經核該支出係對特定對象因業務應酬有關之支
出，性質上屬交際之餽贈，被告將之歸類為交際費，核與首開規定相符，並無違誤。
至於原告主張其水果、糕點係置於套房內為迎賓接風或慶祝特殊節日之支出，且其中
有新航、馬航之空服員，機師及旅行團之團員或另期客之出差員工等，非影響住宿決
定權之人員，且非交易成立為目的，係於交易成立後之行為，依行為時所得稅法第三
十七條第一項第四款規定，非屬交際費等情。經查「以供給勞務或信用為業者：以成
立交易為目的，於成立交易時直接所支付之交際應酬費用」，所得稅法第三十七條第
一項第四款雖定有明文，但該條第一項本文明定：「業務上直接支付之交際應酬費用
，其經取得確實單據者，將分別依左列之限度列為費用或損失」。可見交際費係指業
務上直接支付之交際應酬費用之謂，上開第四款係得列為限度之規定，原告以服務旅
客食、宿為業，其招待客人水果、糕點，酒席之支出，當然屬交際費用。而新航、馬
航之人員亦屬旅客，其對之所為之招待，更屬交際費範圍。原告認為只有權與之訂立
住宿契約者，於訂約時直接支出之費用始屬交際費等語，係誤解之詞，不可採。被告
就此部分之處分，並無違誤可言。
乙、關於利息支出部分：按「營業人一方面借入款項支付利息，一方面貸出款項並不
收取利息或收取利息低於所支付之利息者，對於相當於該貸出款項支付之利息或其差
額，不予認定。」為查核準則第九十七條第十一款所明定。原告本期申報利息支出二
九九、七七四、三二二元，經被告查知原告本年度應收土地款八○四、九八六、五六
○元，不予催數。以上事實為原告所承認。本此事實，被告乃就原告出售與訴外人李
天國二筆、謝立業及交通大飯店股份有限公司各一筆土地，按買賣契約書所訂收款日
及收款金額與實際收款日及收款金額，以其日數換算出積數，設算利息五、九六八、
七○五元，自利息支出項下減除，核定利息支出為二九三、八○五、六一七元，經核
與前開查核準則之規定並不相悖。至於原告主張各節，經查原告於八十年至八十三年
間出售其所有土地七筆，買賣契約所訂付款期限多達三年以上，依會計師八十五年六
月四日補充說明書第二點及工作底稿可知，其實際收取土地價款之期限及數額與契約
書並不一致，且原告遲不催收土地款，價款收訖之土地亦不辦理所有權移轉登記，均
悖常情，而屬資金調度安排方面，原告有應收未收土地款高達八億多元，買受人不依
約定期限支付價款不予催收運用，任其遲延，遲延又不加計利息，卻向金融機構鉅額
借款，支付利息費用近四億元。實質上與貸與鉅款不收利息，卻另付第三人鉅額利息
無異。顯與正常經營有違。如果原告如約限催收土地價款運用，自可減少向金融機構
借款，以減少利息支出，或貸與他人或寄存銀行，均有利息可得收入。原告不為如此
，任由土地價款遲延，另借鉅款，以支出龐大利息，規避所得稅之繳納，有違租稅公
平原則。從而被告依租稅實務運作，合理節制其利息支出項下之數額，符合實質課稅
原則。原告主張法無禁止借貸，土地價款未收與貸款未收不同，不能減除原告利息支
出等語，與上開說明有所不符，應無可採。此部分被告處分，亦無違法可言。
丙、綜上所述，本件被告所為之查核處分，尚無違誤，一再訴願決定，均予維持，亦
亦無不合。原告起訴意旨，求為撤銷，尚難認為有理由，應予駁回。
據上論結，本件原告之訴為無理由，爰依行政訴訟法第二十六條後段，判決如主文。
中    華    民    國     八十八      年     十二     月      十七       日
                    行 政 法 院 第 四 庭
                                審 判 長 評  事      葉  振  權
                                         評  事      吳  錦  龍
                                         評  事      吳  明  鴻
                                         評  事      尤  三  謀
                                         評  事      陳  光  秀
右  正  本  證  明  與  原  本  無  異
                                         法院書記官  彭  秀  玲
中    華    民    國     八十八      年     十二     月      二十       日
